【裁判字號】    90,訴,1860
【裁判日期】    901210
【裁判案由】    偽造文書
【裁判全文】
臺灣板橋地方法院刑事判決                          九十年度訴字第一八六號
    公  訴  人  臺灣板橋地方法院檢察署檢察官
    被      告  甲○○
右列被告因偽造文書案件，經檢察官提起公訴（九十年度偵字第一四二三九號），本
院判決如左：
    主  文
甲○○行使偽造私文書，足以生損害於公眾及他人，累犯，處有期徒刑壹年。變造於
「乙○○」營業小客車駕駛執照上之照片壹張、偽造後由甲○○收執之台北縣警察局
三重分局之逮捕通知書、權利告知書各壹份、偽造於台北縣警察局三重分局存查及併
卷移送之逮捕通知存根、權利告知書（各貳份）、查獲涉嫌毒品危害防制條例毒品初
步鑑驗報告單、台北縣警察局三重分局扣押筆錄、扣押物品目錄表（一）（二）、訊
問（調查）筆錄及臺灣板橋地方法院檢察署偵訊筆錄上之「乙○○」署押共參拾貳枚
，均沒收。
    事  實
一、甲○○曾於民國（下同）八十六年間因違反麻醉藥品管理條例案件，經判處有期
    徒刑六月，於八十八年十一月十八日確定，九十年五月十九日縮刑期滿執行完畢
    ，猶不知悔改，於九十年六月中旬某日，在台北縣三重市○○○街一○○巷十六
    號五樓，明知不詳姓名、年籍綽號「阿輝」之成年人所交付之乙○○營業小客車
    駕駛執照乙張（乙○○於九十年四月中旬，在台北縣三重市○○街四號一樓住處
    遭竊），係來路不明之贓物，竟基於故買贓物之犯意，以新台幣（下同）一千元
    之代價予以買受，隨即與綽號「阿輝」之人基於變造特種文書營業小客車駕駛執
    照之犯意聯絡，由甲○○將其所有之照片乙張交由綽號「阿輝」之人換貼於前揭
    駕照上，而共同變造該駕照，足生損害於乙○○及汽車監理機關對於駕照管理之
    正確性。嗣後甲○○於同年七月二十二日晚上十時許，在上址因違反毒品危害防
    制條例案件（由檢察官另案偵查中）遭警查獲，為逃避刑責，竟行使交付上開變
    造營業小客車駕駛執照予查獲之員警，並冒用「乙○○」之名，基於偽造私文書
    及偽造署押之接續犯意，分別於九十年七月二十二日晚上十時許及翌日凌晨一時
    三十分許在台北縣警察局三重分局之逮捕通知書（一式三聯）、權利告知書（一
    式三聯）上各偽造「乙○○」之署名二次並按捺指印二次（每聯各署名一次，按
    指印一次），表示「乙○○」收受逮捕通知、權利告知書，已知悉被逮捕之事由
    及接受偵訊時可行使之權利，復於該分局查獲涉嫌毒品危害防制條例毒品初步鑑
    驗報告單、扣押物品目錄表（一）（二）上各偽簽「乙○○」之署名一次、並按
    指印一次，於該分局扣押筆錄上偽簽「乙○○」之署名二次、按指印二次，旋即
    將上開逮捕通知書、權利告知書、毒品初步鑑驗報告單、扣押物品目錄表（一）
    （二）、扣押筆錄持交台北縣警察局三重分局警員收受，而行使該所偽造之私文
    書，嗣又接續於台北縣警察局三重分局接受偵訊後之訊問（調查）筆錄上偽簽「
    乙○○」之署名二枚並按捺指印二枚，並在該偵訊筆錄刪改及騎縫處按捺指印七
    枚，用以證明刪改、騎縫處之真實性。復於警方將之隨案解送至台灣板橋地方法
    院檢察署後，分別於九十年七月二十三日下午二時二十分及四時四十分許在該檢
    察署內勤訊問筆錄上偽簽「乙○○」之署名各一枚，均足以生損害於乙○○及刑
    事偵查、裁判之正確性。嗣經偵辦前揭毒品危害防制條例案件之檢察官查出係甲
    ○○假冒，始悉上情。
二、案經台北縣警察局三重分局報告臺灣板橋地方法院檢察署檢察官偵查起訴。
    理  由
一、訊據被告甲○○對於上開犯行坦承不諱，核與被害人乙○○於警訊中指訴駕照失
    竊並遭人冒用之情節相符，並有被告所偽簽之「乙○○」署押之訊問（調查）筆
    錄、權利告知書、逮捕通知存根、台北縣警察局三重分局查獲涉嫌毒品危害防制
    條例毒品初步鑑驗報告單、扣押物品目錄表（一）（二）、扣押筆錄、台灣板橋
    地方法院檢察署訊問筆錄（附於台灣板橋地方法院檢察署九十年度毒偵字第三○
    四九號偵查卷）等可稽。本件事證已臻明確，被告之犯行堪予認定。
二、（一）按被告甲○○變造並行使變造之營業小客車駕駛執照，並於上揭逮捕通知
          、權利告知書、逮捕通知（存根）、毒品初步鑑驗報告單、扣押物品目錄
          表（一）（二）、扣押筆錄上偽造「乙○○」之署押並持交臺北縣警察局
          三重分局警員，不待依據習慣或特約，單從形式上觀察，即足以知悉係表
          示「乙○○」已知悉被逮捕之事由、已知悉接受偵訊時可行使之權利之意
          思，及已知悉毒品初步鑑驗之結果、遭扣押之物品，足生損害於乙○○及
          刑事偵查、裁判之正確性，則上開文書自屬刑法第二百十條所稱之私文書
          。核被告甲○○所為，係犯刑法第三百四十九條第二項之故買贓物罪、刑
          法第二百十六條、第二百十條、第二百十二條之行使偽造私文書及行使特
          種文書罪。公訴意旨疏未論及刑法第二百十六條、第二百十條之行使偽造
          私文書罪，容有未洽，惟被告甲○○上開行使偽造私文書罪行業據起訴書
          犯罪事實欄內所論及，本院自得併予審究。
    （二）被告甲○○與綽號「阿輝」者就變造特種文書行為，互有犯意聯絡及行為
          分擔，均為共同正犯，其變造特種文書之低度行為，為行使變造特種文書
          之高度行為所吸收，不另論罪。其基於一個偽造私文書之犯意，於密接之
          時間及地點，接續多次偽造私文書，侵害相同之法益，為接續犯，屬單純
          一罪；被告甲○○偽造署押之行為，屬偽造私文書之階段（部分）行為，
          而偽造私文書之低度行為，又為行使偽造私文書之高度行為所吸收，均不
          另論罪；被告甲○○於上開偵訊筆錄上偽造署押之行為，因係承繼上開偽
          造私文書之偽造署押行為之同一犯意接續所為，仍係侵害相同之單一法益
          ，自應包含於上開偽造署押單純一罪之內，而上開偽造文書之偽造署押行
          為，既因屬偽造文書之階段行為而不另論罪，則被告於警訊筆錄上偽造署
          押之行為，因屬其接續行為，無從分割，自亦不另論罪。公訴意旨就被告
          此冒名偽簽署押犯行部分，僅單純論以刑法第二百十七條第一項之偽造署
          押罪，容有未洽，附此敘明。
   （三）被告為逃避刑責，明知「阿輝」者所交付之「乙○○」營業小客車駕駛執
         照係來路不明之贓物，仍予以買受，復於變造營業小客車駕駛執照後，並
         持以行使，冒用「乙○○」之身分，繼而偽簽「乙○○」署押，以「林科
         名」身分向警察機關表示意思，從而被告其後之行使偽造私文書犯行，應
         係先前故買贓物及行使變造營業小客車駕駛執照犯行之結果行為，因此其
         所犯上開故買贓物及行使變造營業小客車駕駛執照二罪與行使偽造私文書
         罪間，有方法結果之牽連關係，應從一重之行使偽造私文書罪處斷。
   （四）查被告八十六年間因違反麻醉藥品管理條例案件，經判處有期徒刑六月，
         於八十八年十一月十八日確定，九十年五月十九日縮刑期滿執行完畢，有
         台灣高等法院檢察署刑案紀錄簡覆表在卷可憑，其受有期徒刑執行完畢五
         年以內再犯本件行使偽造私文書罪之有期徒刑以上之罪，為累犯，依刑法
         第四十七條規定加重其刑。
   （五）爰審酌被告為逃避刑責冒名應訊偽造文書及署押，及其犯罪之目的、手段
         、所生危害，及其於犯罪後坦承犯行態度尚佳等一切情狀，量處如主文所
         示之刑。
三、被告所有供變造營業小客車駕駛執照所用之照片一張，應依刑法第三十八條第一
    項第二款之規定，宣告沒收；被告偽造於如事實欄所示文書上之「乙○○」署押
    共計三十六枚（署名有十五枚、指印有二十一枚），其中逮捕通知書、權利告知
    書，各有一聯交由被告收執，為被告所有，供本件犯罪所用之物（由被告偽造該
    三聯單後交付警察，由警察將收執聯交被告）雖未扣案，然查無證據足證業已滅
    失，該二份文件（含其上署名二枚及指印二枚），均應依刑法第三十八條第一項
    第二款之規定，宣告沒收（該二文件既經宣告沒收，當然含其上署名二枚及指印
    二枚在內，無需再為沒收諭知）。被告偽造之「乙○○」署押扣除上開被告持有
    之文件上之署名二枚及指印二枚外，共計三十二枚，應依刑法第二百十九條之規
    定，不問屬於犯人與否，均宣告沒收。
據上論斷，應依刑事訴訟法第二百九十九條第一項前段，刑法第二百十六條、第二百
十條、第二百十二條、第二百十九條、第三百四十九條第二項、第五十五條、第四十
七條、第三十八條第一項第二款，罰金罰鍰提高標準條例第一條前段，判決如主文。
本案經檢察官謝岳龍到庭執行職務。
中    華    民    國      九十        年        十二  月          十    日
                                      臺灣板橋地方法院刑事第四庭
                                          法  官  李  崇  豪
右正本證明與原本無異。
如不服本判決，應於判決送達後十日內，向本院提出上訴狀。
                                          書記官  金  和  國
中    華    民    國      九十        年        十二  月          十    日
附錄本判決論罪科刑法條：
刑法第二百十六條：
行使第二百十條至第二百十五條之文書者，依偽造、變造文書或登載不實事項或使登
載不實事項之規定處斷。
刑法第二百十條：
偽造、變造私文書，足以生損害於公眾或他人者，處五年以下有期徒刑。
刑法第二百十二條：
偽造、變造護照、旅券、免許證、特許證及關於品行、能力、服務或其他相類之證書
、介紹書，足以生損害於公眾或他人者，處一年以下有期徒刑，拘役或三百元以下罰
金。
刑法第二百十九條：
偽造之印章、印文或署押，不問屬於犯人與否，沒收之。
刑法第三百四十九條：
收受贓物者，處三年以下有期徒刑、拘役或五百元以下罰金。
搬運、寄藏、故買贓物或為牙保者，處五年以下有期徒刑、拘役或科或併科一千元以
下罰金。
因贓物變得之財物，以贓物論。


司法院資訊處製作；財團法人民間司法改革基金會備份。
